臺灣高雄地方法院刑事判決　　　　　　100年度審訴字第709號
公　訴　人　臺灣高雄地方法院檢察署檢察官
被　　　告　黃世賢
上列被告因毒品危害防制條例案件，經檢察官提起公訴（99年度
偵字第30440 號），被告於準備程序進行中就被訴事實為有罪之
陳述，經本院告知簡式審判程序之旨，並聽取被告與公訴人之意
見後，裁定依簡式審判程序審理，判決如下：
    主  文
黃世賢施用第一級毒品，累犯，處有期徒刑壹年，扣案之第一級
毒品海洛因參包（含包裝袋，驗後淨重合計參點陸貳貳公克），
均沒收銷燬之；又施用第二級毒品，累犯，處有期徒刑陸月，扣
案之第二級毒品甲基安非他命壹包（含包裝袋，驗後淨重貳點貳
參肆公克）沒收銷燬之。應執行有期徒刑壹年伍月，扣案之第一
級毒品海洛因參包（含包裝袋，驗後淨重合計參點陸貳貳公克）
、第二級毒品甲基安非他命壹包（含包裝袋，驗後淨重貳點貳參
肆公克），均沒收銷燬之。
    事  實
一、黃世賢前因毒品案件，經本院以90年度毒聲字第50號裁定送
    觀察、勒戒後，認有繼續施用毒品之傾向，再以90年度毒聲
    字第533 號送強制戒治，嗣於戒治期間認無繼續戒治之必要
    ，而停止戒治出所並付保護管束，復於保護管束期間施用毒
    品，經本院以90年度毒聲字第6881號裁定撤銷停止戒治，而
    於91年9 月12日執行完畢釋放出所。復於90年間因搶奪案件
    ，經本院以91年度訴字第827 號判處有期徒刑2 年2 月確定
    ，於93年5 月7 日假釋出監。又因施用毒品案件，經本院以
    93年度簡字第3506號判處有期徒刑4 月確定，前揭假釋經撤
    銷，復於94年間，因傷害及施用毒品等案件，經本院分別以
    94年度易字第522 號、94年度簡字第2191號各判處有期徒刑
    8 月、10月、6 月，嗣經裁定定應執行刑為有期徒刑1 年8
    月確定，並於94年2 月14日入監執行殘刑有期徒刑2 月3 日
    ，並接續執行上開各罪，復於95年10月17日假釋出監。假釋
    期間再犯搶奪、竊盜及施用毒品等案件，前開假釋又經撤銷
    ，於96年6 月20日入監執行殘刑5 月30日，並接續執行上開
    各罪，嗣前揭搶奪、竊盜及施用毒品等罪因減刑及合併定應
    執行刑為2 年4 月確定，於98年4 月27日縮刑期滿執行完畢
    。詎黃世賢猶不知悔改及戒除毒癮，復分別基於施用第一級
    毒品海洛因與第二級毒品甲基安非他命之犯意，於99年8 月
    5日上午8時許，在其位於高雄縣鳳山市（99年12月25日改制
    為高雄市鳳山區○○○街50巷56號5 樓之住處，先以將海洛
    因滲水注射之方式，施用第一級毒品海洛因1 次後，再以玻
    璃球燒烤產生煙霧方式，施用第二級毒品甲基安非他命1 次
    。嗣經警於當日上午10時10分許，在上址查獲並扣得海洛因
    3 包（驗後淨重合計3.622公克）及甲基安非他命1包（驗後
    淨重2.234 公克），並經其同意採尿送驗，結果呈嗎啡、可
    待因、甲基安非他命陽性反應，始悉上情。
二、案經高雄市政府警察局移送臺灣高雄地方法院檢察署檢察官
    偵查起訴。
    理  由
一、本件被告黃世賢所犯係死刑、無期徒刑、最輕本刑為3 年以
    上有期徒刑以外之罪，其於準備程序進行中，就被訴事實為
    有罪之陳述，經受命法官告知簡式審判程序之旨，並聽取當
    事人之意見後，本院合議庭認無不得或不宜改依簡式審判程
    序進行之情形，爰依刑事訴訟法第273 條之1 第1 項規定，
    裁定本件由受命法官獨任進行簡式審判程序。又本件卷內之
    證據資料，依同法第273 條之2 規定，不受同法第159 條第
    1 項關於傳聞法則規定之限制，依法均有證據能力，合先敘
    明。
二、上揭事實，業據被告於本院審理中坦承不諱，並有高雄市政
    府警察局刑警大隊偵六隊偵辦毒品案尿液採證代碼對照表（
    代號：L16-104 ）（偵卷第31頁）、高雄市立凱旋醫院99年
    9 月13日濫用藥物尿液檢驗報告（偵卷第30頁）、高雄市政
    府警察局刑警大隊搜索扣押筆錄及扣押物品目錄表（警卷第
    9 至15頁）、扣案物照片18張（警卷第16至21頁）等證據在
    卷可稽。而扣案毒品海洛因3 包（驗後淨重合計3.622 公克
    ）及甲基安非他命1 包（驗後淨重2.234 公克），經送驗後
    ，結果確實分別含有第一級毒品海洛因及第二級毒品甲基安
    非他命之成分，此亦有卷附高雄市立凱旋醫院99年11月29日
    濫用藥物成品檢驗鑑定書（偵卷第39-1頁）可按，足認被告
    前開任意性之自白與事實相符，得作為被告有罪之證據。又
    被告曾受如事實欄所載之觀察、勒戒及強制戒治處分執行完
    畢後5 年內，再犯施用毒品罪而經依法追訴處罰完畢等事實
    ，亦有卷附本院院內索引卡紀錄表、臺灣高等法院被告前案
    紀錄表各1 份在卷可按。按毒品危害防制條例第20條、第23
    條於93年1 月9 日修正施行後，將施用毒品之刑事處遇程序
    ，區分為「初犯」及「五年內再犯」、「五年後再犯」3 種
    ，其立法理由謂：「初犯」經觀察、勒戒或強制戒治執行完
    畢釋放後，「五年內再犯」者，因其再犯率甚高，原實施之
    觀察、勒戒及強制戒治既已無法收其實效，爰依法追訴或裁
    定交付審理。至於經觀察、勒戒或強制戒治執行完畢釋放後
    ，「五年後再犯」者，前所實施之觀察、勒戒或強制戒治已
    足以遮斷其施用毒品之毒癮，為期自新及協助其斷除毒癮，
    仍適用「初犯」規定，先經觀察、勒戒或強制戒治之程序。
    從而依修正後之規定，僅限於「初犯」及「五年後再犯」二
    種情形，始應先經觀察、勒戒或強制戒治程序。倘被告於5
    年內已再犯，經依法追訴處罰，縱其第3 次再度施用毒品之
    時間，在初犯經觀察、勒戒或強制戒治執行完畢釋放5 年以
    後，已不合於「五年後再犯」之規定，且因已於「五年內再
    犯」，顯見其再犯率甚高，原實施觀察、勒戒或強制戒治，
    已無法收其實效，即應依該條例第10條處罰（最高法院95年
    第7 次刑事庭會議決議參照）。從而，被告於前開初犯觀察
    、勒戒及強制戒治處分執行完畢釋放後「五年內再犯」施用
    毒品罪，並經依法追訴處罰執行完畢，而本件被告再度施用
    毒品犯行，已不合於「五年後再犯」之規定，揆諸前揭說明
    即應依毒品危害防制條例第10條加以處罰。從而，本件事證
    明確，被告犯行洵堪認定，應依法論科。
三、核被告所為，係犯毒品危害防制條例第10條第1 項之施用第
    一級毒品罪、同條例第10條第2 項之施用第二級毒品罪。被
    告為施用而持有第一、二級毒品之低度行為，為施用第一、
    二級毒品之高度行為所吸收，不另論罪。被告就上開犯行，
    犯意各別，行為互殊，應予分論併罰。又被告有如事實欄所
    記載論罪科刑執行完畢之紀錄，有上開被告前案紀錄表附卷
    可考，其於有期徒刑執行完畢後，5 年內故意再犯本件有期
    徒刑以上之2 罪，均為累犯，應各依刑法第47條第1 項規定
    ，加重其刑。爰審酌被告前因施用毒品案件，迭經觀察、勒
    戒、強制戒治及法院科刑判決後，竟再為本件犯行，足見其
    惡習已深，且戒絕毒癮之意志不堅，未能體悟施用毒品對自
    己、家人造成之傷害及社會之負擔，自屬可議；參以被告犯
    後坦承犯行，且施用毒品本質上係屬戕害自身健康之行為，
    尚未直接危害他人，反社會性程度應屬較低，及其施用毒品
    之前科紀錄累累，素行非佳，智識程度為國小畢業，現無業
    等一切情狀，分別量處如主文所示之刑，並依刑法第51條第
    5 款規定，定其應執行之刑，以資懲儆。至扣案第一級毒品
    海洛因3 包（驗後淨重合計3.622 公克）及第二級毒品甲基
    安非他命1 包（驗後淨重2.234 公克），業經鑑驗分別係屬
    第一級毒品海洛因、第二級毒品甲基安非他命無訛，已如前
    述，而包裝袋與其上殘留之毒品，均已難以分析剝離，俱應
    依毒品危害防制條例第18條第1 項前段規定，不問屬於犯人
    與否，併宣告沒收銷燬之，至於送鑑耗損部分，既已滅失，
    自無庸再予宣告沒收銷燬之必要，附此敘明。
據上論斷，應依刑事訴訟法第273 條之1 第1 項、第284 條之1
、第299 條第1 項前段，毒品危害防制條例第10條第1 項、第2
項、第18條第1 項，刑法第11條、第47條第1 項、第51條第5 款
、第9款，判決如主文。
本案經檢察官王清海到庭執行職務。
中    華    民    國    100   年    4    月    26     日
                  刑事第十庭    法  官 林裕凱
以上正本證明與原本無異。
如不服本判決應於收受判決後10日內向本院提出上訴書狀，並應
敘述具體理由。其未敘述上訴理由者，應於上訴期間屆滿後20日
內向本院補提理由書(均須按他造當事人之人數附繕本)「切勿逕
送上級法院」。
中    華    民    國    100   年    4    月    26     日
                                書記官 黃振祐
附錄所犯法條
毒品危害防制條例第10條
施用第一級毒品者，處 6 月以上 5 年以下有期徒刑。
施用第二級毒品者，處 3 年以下有期徒刑。